【裁判字號】    98,交聲,651
【裁判日期】    980330
【裁判案由】    違反道路交通管理處罰條例聲明異議
【裁判全文】
臺灣臺北地方法院交通事件裁定
原處分機關  臺北市交通事件裁決所
異議人即
受處分人    乙○○
上列受處分人即異議人乙○○因違反道路交通管理處罰條例案件
，對於臺北市交通事件裁決所於民國九十八年二月二十五日所為
之處分（原處分案號：北市裁罰字第裁２２—ＡＥＸ３８７３３
５號、北市裁罰字第裁２２—ＡＥＸ３８７３３６號），聲明異
議，本院裁定如下：
    主  文
異議駁回。
    理  由
一、按「車輛：指在道路上以原動機行駛之汽車（包括機器腳踏
    車）或以人力、獸力行駛之車輛」、「汽車駕駛人，行經有
    燈光號誌管制之交岔路口闖紅燈者，處新臺幣一千八百元以
    上五千四百元以下罰鍰。前項紅燈右轉行為者，處新臺幣六
    百元以上一千八百元以下罰鍰。」、「汽車駕駛人有道路交
    通管理處罰條例第五十三條情形者，除依原條款處罰鍰外，
    記違規點數三點」，道路交通管理處罰條例第三條第八款、
    第五十三條、六十三條第一項第三款定有明文。再按「汽車
    駕駛人，駕駛汽車有違反本條例之行為，經交通勤務警察或
    依法令執行交通稽查任務人員制止時，不聽制止或拒絕停車
    接受稽查而逃逸者，除按各該條規定處罰外，處新臺幣三千
    元以上六千元以下罰鍰。」，道路交通管理處罰條例第六十
    條第一項定有明文，另依同條例六十三條第一項第一款之規
    定記違規點數一點。
二、本件異議人即受處分人乙○○於民國九十八年一月二十八日
    上午十一時許，騎乘車牌號碼：ＢＢＱ—９１９號重型機車
    ，沿臺北市○○路南往北方向行駛，駛至有燈光號誌管制之
    塔悠路、民權東路交岔口，紅燈左轉民權東路五段東向西方
    向行駛，經原舉發單位臺北市政府警察局松山分局三民派出
    所值勤警員甲○○當場發覺，點警示燈、鳴警報器，並以手
    勢指揮攔停，異議人不予理會，繼續沿民權東路東往西方向
    逃逸，值勤警員甲○○記下車號，並騎乘警用機車上前追捕
    ，於同日十一時四十分許，在民權東路、敦化北路交岔路口
    攔阻異議人，異議人仍拒絕停車受檢逃逸，警員後以電腦確
    認車籍資料無誤後，依道路交通管理處罰條例第五十三條第
    一項、第六十條第一項之規定，當場就異議人闖紅燈之違規
    行為以臺北市政府警察局北市警交字第ＡＥＸ３８７３３５
    號舉發違反道路管理事件通知單、就異議人拒絕停車接受稽
    查而逃逸之違規行為以臺北市政府警察局北市警交字ＡＥＸ
    ３８７３３６號舉發違反道路管理事件通知單舉發，指定應
    於九十八年二月二十八日前到案自行繳納罰鍰，嗣異議人不
    服，於九十八年二月十二日向原處分機關提出申訴，原處分
    機關於九十八年二月二十五日依道路交通管理處罰條例第五
    十三條第一項、第六十三條第一項第三款之規定，就闖紅燈
    部分以北市裁罰字第裁２２—ＡＥＸ３８７３３５號裁決書
    裁處異議人罰鍰一千八百元並記違規點數三點，就拒絕停車
    接受稽查而逃逸部分以北市裁罰字第裁２２—ＡＥＸ３８７
    ３３６號裁決書裁處異議人罰鍰三千元並記違規點數一點，
    異議人於九十八年二月二十五日收受上揭裁決書，於九十八
    年二月二十五日以聲明異議狀聲明異議，有聲明異議狀（見
    本院卷第三至五頁）、臺北市政府警察局北市警交字第ＡＥ
    Ｘ３８７３３５號暨北市警交字第ＡＥＸ３８７３３６號舉
    發違反道路交通管理事件通知單（見本院卷第六頁）、臺北
    市交通事件裁決所北市裁罰字第裁２２—ＡＥＸ３８７３３
    ５號違反道路交通管理事件裁決書（見本院卷第七頁）、臺
    北市交通事件裁決所北市裁罰字第裁２２—ＡＥＸ３８７３
    ３６號違反道路交通管理事件裁決書（見九十八年度交聲字
    第六五二號卷第一頁）、臺北市交通事件裁決所送達證書（
    見本院卷第八頁）及臺北市政府警察局松山分局九十八年二
    月二十四日北市警松分交字第○九八三○六一五三○○號函
    （見本院卷第九頁）等資料在卷可稽，合先敘明。
三、異議意旨略以：異議人於上揭時、地雖有騎乘車牌號碼：Ｂ
    ＢＱ—９１９號重型機車，沿臺北市○○路南往北方向行駛
    ，在左轉民權東路東向西方向行駛，惟並無違規紅燈左轉行
    為，異議人亦不知遭警方取締闖紅燈，故未停車接受稽查，
    本件顯係警員誤為舉發，異議人並無違規行為，為此聲明異
    議，請求撤銷原處分等語。
四、異議人固坦承有於九十八年一月二十八日上午十一時許，騎
    乘車牌號碼：ＢＢＱ—９１９號重型機車，沿臺北市○○路
    南往北方向行駛，於有燈光號誌管制之塔悠路、民權東路交
    岔口左轉民權東路五段東向西方向行駛，並在民權東路、敦
    化北路交岔路口曾為警攔阻並告知闖紅燈等語，惟辯稱伊在
    塔悠路、民權東路交岔路口時，並無違規闖紅燈，伊不知遭
    警方取締闖紅燈，故未停車接受稽查，本件顯係警員誤為舉
    發云云。經查：
  (一)證人即舉發本件違規事實之臺北市政府警察局松山分局三民
    派出所警員甲○○於本院審理中結證稱：九十八年一月二十
    八日上午十一時許，伊在設置有燈光管制號誌之塔悠路、民
    權東路交岔路口執行巡邏勤務，當時伊人在民權東路西往東
    車道，民權東路東西向燈光管制號誌為綠燈，塔悠路南北向
    燈光管制號誌則為紅燈，異議人騎乘機車沿塔悠路南往北方
    向行駛，駛至該交岔路口左轉民權東路，竟於紅燈左轉民權
    東路，伊與異議人在該交岔路口中間曾有交會，當時伊口述
    並並手指指示異議人在路邊暫停接受稽查，異議人並未理會
    ，繼續沿民權東路東往西方向行駛，伊立即點警示燈、鳴警
    報器，伊於追捕過程中一直以口述、手指指揮異議人將機車
    暫停路邊接受稽查，異議人仍置之不理，一直到民權東路、
    敦化北路口異議人有稍微暫停一下，伊告知異議人先前在塔
    悠路紅燈左轉民權東路，異議人竟回以「你有何證據？」，
    隨即騎乘機車逃逸，伊記下車號返回派出所後，以電腦確認
    違規機車之車型、廠牌、顏色均無錯誤後，才開單舉發等情
    明確（見本院卷第十二頁反面），經核與證人甲○○當庭繪
    製現場圖記載內容完全相符（見本院卷第十四頁），且綜觀
    全卷相關事證並無證據證明證人甲○○誤認上揭違規事實，
    自不得以證人甲○○為舉發異議人上開違規行為之警員，即
    認其證詞未為足採；又交通警察掣單舉發違反道路交通管理
    處罰條例所列之違規事實，本質上為行政處分，係公務員基
    於職務上之權力，依法就特定之具體事件所為之具公法上效
    果之單方行政行為，基於公務員為公法上行為具有公信力之
    原則，該行政行為當可被推定為真正，據以處分之事實認定
    亦可推認係正確無誤，蓋公務員一切行政行為如均需預留證
    據以證其實，則國家行政勢必窒礙難行，據此，刑事訴訟法
    關於犯罪事實證據之規定如與屬行政秩序罰之交通違規裁罰
    本質不合，即不在準用之列，況本院遍查全案事證亦無任何
    證據足資證明證人甲○○誤認違規情事，則執勤員警本其維
    護交通秩序、安全職責所為之舉發，自應受到合法、正確之
    推定，異議人復無法提出任何證據以實其說，其所為辯解，
    自無足取。
  (二)綜上堪認，上揭違規事實已臻明確，異議人空言否認有違規
    行為，要無可採，本件事證明確，異議人違規行為堪以認定
    ，應依法處罰。
五、綜上所述，本件異議人駕駛上揭車輛，於上開時、地，有紅
    燈左轉及拒絕停車接受稽查而逃逸之違規事實應堪認定。原
    處分機關就轉彎不依標誌指示部分，依道路交通管理處罰條
    例第五十三條第一項、第六十三條第一項第一款、第三款及
    違反道路交通管理事件統一裁罰基準及處理細則第四十三條
    、第四十四條、第六十七條之規定，裁處異議人罰鍰六百元
    ，並記違規點數一點，於法核無違誤，就闖紅燈部分裁處異
    議人罰鍰一千八百元並記違規點數三點，就拒絕停車接受稽
    查而逃逸部分裁處異議人罰鍰三千元並記違規點數一點，於
    法核無違誤，異議人就此部分聲明異議，指摘原處分不當，
    為無理由，應予駁回。
據上論斷，應依道路交通案件處理辦法第十九條，裁定如主文。
中    華    民    國    98    年    3     月    30    日
                              交通法庭法  官  李家慧
以上正本證明與原本無異
如不服本裁定應於送達後5日內向本院提出抗告狀
                                      書記官  鄭淑丰
中    華    民    國    98    年    3     月    30    日


司法院資訊處製作；財團法人民間司法改革基金會備份。
